---
title: "Pipeline Python (MAESTRO / FLAIR)"
output: rmarkdown::html_vignette
vignette: >
  %\VignetteIndexEntry{Pipeline Python (MAESTRO / FLAIR)}
  %\VignetteEngine{knitr::rmarkdown}
  %\VignetteEncoding{UTF-8}
---

```{r, include = FALSE}
knitr::opts_chunk$set(collapse = TRUE, comment = "#>", eval = FALSE)
```

L'API R de `maestro` appelle, via `reticulate`, des modules Python livres
sous `inst/python/`. Cette page documente ces modules pour les
utilisateurs qui veulent **fine-tuner** un modele ou **etendre** la
chaine d'inference.

## Layout

```
inst/python/
├── conf/
│   └── pureforest.yaml         # Hydra config fine-tuning PureForest
├── maestro_inference.py        # inference patch-niveau (R appelle ce module)
├── maestro_finetune.py         # fine-tuning generique TreeSatAI legacy
├── maestro_segmentation.py     # decodeur de segmentation NDP0
├── flair_inference.py          # inference FLAIR (UNet/UPerNet)
├── prepare_pureforest_aerial.py
├── prepare_pureforest_dem.py
├── pureforest_dataset.py       # Dataset PyTorch PureForest 13 classes
├── pureforest_finetune.py      # Boucle de fine-tuning PureForest
└── train_segmentation.py       # Entrainement decodeur segmentation
```

Cote scripts shell, `inst/scripts/cloud_train_*.sh` et
`inst/scripts/deploy_scaleway.{sh,ps1}` pilotent l'execution sur GPU
Scaleway.

## Inference (`maestro_inference.py`)

Charge un checkpoint MAESTRO (modele pre-entraine ou fine-tune) et execute
la prediction sur des patches multi-modaux. Appele depuis R par
`executer_inference_multimodal()`.

```python
from maestro_inference import inference_multimodal

predictions, probabilities = inference_multimodal(
    patches_aerial = aerial_array,   # (N, 4, 256, 256)
    patches_dem    = dem_array,      # (N, 2, 256, 256), optionnel
    patches_s2     = s2_array,       # (N, 10, 6, 6),    optionnel
    patches_s1_asc = s1_asc_array,
    patches_s1_des = s1_des_array,
    weights_path   = "models/maestro_pureforest_best.pt",
    n_classes      = 13,
    use_gpu        = True,
)
```

Modalites supportees (cf. fiche modele
`IGNF/MAESTRO_FLAIR-HUB_base`) :

| Modalite  | Resolution | Fenetre | Patch Hub | `patch_size.mae` |
|-----------|-----------:|--------:|----------:|-----------------:|
| `aerial`  | 0,2 m      | 51,2 m  | 256x256   | 16               |
| `dem`     | 0,2 m      | 51,2 m  | 256x256   | 32               |
| `s2`      | 10 m       | 60 m    | 6x6       | 2                |
| `s1_asc`  | 10 m       | 60 m    | 6x6       | 2                |
| `s1_des`  | 10 m       | 60 m    | 6x6       | 2                |

Cote R, ces specifications sont retournees par `modalite_specs()` et
utilisees automatiquement par `extraire_patches_multimodal()`.

## Fine-tuning PureForest (`pureforest_finetune.py`)

Pipeline de fine-tuning a deux etages :

1. **Probe** — degele uniquement la tete de classification, train sur
   `PROBE_EPOCHS` (defaut 10).
2. **Finetune** — degele tout le backbone, train sur `FINETUNE_EPOCHS`
   (defaut 50) avec early-stopping (`PATIENCE`).

Lance localement :

```bash
python inst/python/pureforest_finetune.py \
    --config inst/python/conf/pureforest.yaml \
    --modalites aerial,dem \
    --probe-epochs 10 \
    --finetune-epochs 50 \
    --batch-size 24
```

Sur Scaleway GPU (recommande pour les jeux de donnees a partir de
quelques milliers de patches) :

```bash
inst/scripts/deploy_scaleway.sh \
    --modalities aerial,dem \
    --probe-epochs 10 \
    --finetune-epochs 50 \
    --instance-type GPU-3070-S \
    --branch main
```

Le script provisionne l'instance, monte un volume persistant pour les
donnees PureForest, lance `cloud_train_pureforest.sh` dans tmux, recupere
le checkpoint final via `recover_model.sh`, puis detruit l'instance.

## Preparation du dataset PureForest

Telechargement et patchification depuis le dataset Hugging Face
`IGNF/PureForest` :

```bash
# Modalite aerial : RGBI 4 bandes a 0,2 m
python inst/python/prepare_pureforest_aerial.py \
    --output-dir data/pureforest \
    --domain D000_FRA  # ou subset specifique

# Modalite dem : DSM + DTM 2 bandes
python inst/python/prepare_pureforest_dem.py \
    --output-dir data/pureforest
```

Les deux scripts sont idempotents (cache cote disque) et compatibles avec
un volume Scaleway.

## Inference FLAIR (`flair_inference.py`)

Backend des modeles `IGNF/FLAIR-INC_*` (UNet, UPerNet, ResNet34/50).
Appele par `executer_inference_flair()` cote R.

```python
from flair_inference import inference_segmentation

raster = inference_segmentation(
    rgbi_path      = "outputs/ortho_rgbi.tif",
    dem_path       = "outputs/dem_2bands.tif",  # optionnel
    weights_path   = "models/flair_inc_rgbi_15cl_resnet34-unet.pt",
    encoder        = "resnet34",
    decoder        = "unet",
    n_classes      = 19,    # checkpoints 19 sorties pour 15 classes actives
    patch_size     = 512,
    overlap        = 128,
    use_gpu        = True,
)
```

Le blending des patches utilise une fenetre de Hann pour eliminer les
artefacts de bordure ; les pixels hors AOI sont remplis de NA.

## Decodeur de segmentation NDP0

`maestro_segmentation.py` charge un backbone MAESTRO pre-entraine et
greffe un decodeur de segmentation a 0,2 m (10 classes NDP0). Pour
l'entrainer :

```bash
python inst/python/train_segmentation.py \
    --backbone models/MAESTRO_pretrain.ckpt \
    --train-dir data/segmentation/train \
    --val-dir   data/segmentation/val \
    --output    outputs/training/segmenter_ndp0_best.pt
```

Cote R, l'inference se fait via `maestro_segmentation_pipeline()` :

```{r}
maestro_segmentation_pipeline(
  aoi_path      = "data/aoi.gpkg",
  backbone_path = "models/MAESTRO_pretrain.ckpt",
  decoder_path  = "models/segmenter_ndp0_best.pt",
  use_flair     = TRUE  # contrainte feuillus/resineux post-hoc
)
```

L'option `use_flair = TRUE` execute l'inference FLAIR puis corrige les
pixels NDP0 incoherents avec la categorie feuillus/resineux predite par
FLAIR (cf. `pipeline_flair_contrainte()`).

## Code legacy

Le pipeline TreeSatAI initial (avant la pivot PureForest) est archive
sous `inst/legacy/`. Il reste fonctionnel mais n'est plus la voie
recommandee :

- `inst/legacy/finetune.R` (`finetune_maestro()`)
- `inst/legacy/train_treesatai.py`
- `inst/legacy/entrainer_treesatai.R`
- `inst/legacy/finetune_cli.R`
- `inst/legacy/predict_treesatai.R`
