---
title: "Rapport Pipeline MAESTRO"
subtitle: "Test du pipeline sur une AOI de démonstration"
author: "Package maestro"
date: "`r format(Sys.time(), '%d %B %Y - %H:%M')`"
output:
  pdf_document:
    toc: true
    toc_depth: 3
    number_sections: true
    fig_caption: true
    latex_engine: xelatex
    keep_tex: false
  html_document:
    toc: true
    toc_float: true
    theme: flatly
    code_folding: show
params:
  aoi_path: "data/aoi.gpkg"
  output_dir: "outputs"
  millesime: NULL
  inference: FALSE
  gpu: FALSE
  model_id: "IGNF/MAESTRO_FLAIR-HUB_base"
---

```{r setup, include=FALSE}
# Fixer le répertoire de travail à la racine du projet
# (le Rmd est dans inst/scripts/ mais les données sont à la racine)
project_root <- tryCatch(
  rprojroot::find_rstudio_root_file(),
  error = function(e) {
    # Fallback : remonter depuis inst/scripts/
    candidate <- normalizePath(file.path(getwd(), "..", ".."), mustWork = FALSE)
    if (file.exists(file.path(candidate, "DESCRIPTION"))) candidate
    else getwd()
  }
)
knitr::opts_knit$set(root.dir = project_root)

knitr::opts_chunk$set(
  echo = TRUE,
  message = TRUE,
  warning = TRUE,
  fig.width = 8,
  fig.height = 6,
  out.width = "100%",
  comment = "#>"
)
```

```{r packages, message=FALSE}
# Charger le package maestro
if (requireNamespace("maestro", quietly = TRUE)) {
  library(maestro)
} else {
  devtools::load_all(".")
}

library(sf)
library(terra)
library(fs)

# ggplot2 optionnel pour les graphiques avances
has_ggplot2 <- requireNamespace("ggplot2", quietly = TRUE)
if (has_ggplot2) library(ggplot2)
```

```{r config}
aoi_path   <- params$aoi_path
output_dir <- params$output_dir
millesime  <- params$millesime

dir.create(output_dir, showWarnings = FALSE, recursive = TRUE)
```

# Configuration

| Paramètre | Valeur |
|:-----------|:-------|
| Fichier AOI | `r aoi_path` |
| Répertoire de sortie | `r output_dir` |
| Millésime | `r if (is.null(millesime)) "Plus récent (défaut)" else millesime` |
| Inférence | `r if (params$inference) "Oui (PyTorch)" else "Non"` |
| GPU | `r if (params$gpu) "Oui" else "Non (CPU)"` |
| Modèle | `r params$model_id` |
| Date d'exécution | `r Sys.time()` |
| Version R | `r R.version.string` |
| Version terra | `r packageVersion("terra")` |
| Version sf | `r packageVersion("sf")` |

---

# Chargement de l'AOI

```{r aoi}
stopifnot(file.exists(aoi_path))
aoi <- load_aoi(aoi_path)
```

```{r aoi-summary}
bbox <- st_bbox(aoi)
largeur <- bbox["xmax"] - bbox["xmin"]
hauteur <- bbox["ymax"] - bbox["ymin"]
surface_ha <- as.numeric(st_area(st_union(aoi))) / 10000

cat(sprintf("Entités  : %d\n", nrow(aoi)))
cat(sprintf("CRS      : EPSG:%d\n", st_crs(aoi)$epsg))
cat(sprintf("Emprise  : %.0f x %.0f m\n", largeur, hauteur))
cat(sprintf("Surface  : %.2f ha\n", surface_ha))
```

```{r aoi-carte, fig.cap="Emprise de l'AOI (Lambert-93)"}
plot(st_geometry(aoi), col = adjustcolor("forestgreen", 0.3),
     border = "darkgreen", lwd = 2,
     main = "Zone d'intérêt (AOI)", axes = TRUE)
```

---

# Noms de couches WMS IGN

```{r wms-layers}
couches <- data.frame(
  Type = c("Ortho RVB", "Ortho IRC", "Ortho RVB millésimée", "Ortho IRC millésimée"),
  Couche = c(
    ign_layer_name("ortho", NULL),
    ign_layer_name("irc", NULL),
    ign_layer_name("ortho", 2023),
    ign_layer_name("irc", 2023)
  ),
  stringsAsFactors = FALSE
)
knitr::kable(couches, caption = "Couches WMS de la Géoplateforme IGN")
```

---

# Téléchargement des orthophotos (RVB + IRC)

```{r download-ortho}
ortho <- download_ortho_for_aoi(
  aoi, output_dir,
  millesime_ortho = millesime,
  millesime_irc   = millesime
)
```

## Résumé des orthophotos

```{r ortho-summary}
cat(sprintf("RVB : %d bandes, %d x %d px, rés. %.2f m\n",
            nlyr(ortho$rvb), ncol(ortho$rvb), nrow(ortho$rvb), res(ortho$rvb)[1]))
cat(sprintf("IRC : %d bandes, %d x %d px, rés. %.2f m\n",
            nlyr(ortho$irc), ncol(ortho$irc), nrow(ortho$irc), res(ortho$irc)[1]))
cat(sprintf("RVB valide : %s\n", validate_wms_data(ortho$rvb)))
cat(sprintf("IRC valide : %s\n", validate_wms_data(ortho$irc)))
```

## Visualisation RVB

```{r plot-rvb, fig.cap="Orthophoto RVB"}
plotRGB(ortho$rvb, r = 1, g = 2, b = 3, stretch = "lin",
        main = "Orthophoto RVB IGN")
plot(st_geometry(aoi), add = TRUE, border = "yellow", lwd = 2)
```

## Visualisation IRC (fausses couleurs)

```{r plot-irc, fig.cap="Orthophoto IRC (fausses couleurs PIR-R-V)"}
plotRGB(ortho$irc, r = 1, g = 2, b = 3, stretch = "lin",
        main = "Orthophoto IRC (PIR-R-V)")
plot(st_geometry(aoi), add = TRUE, border = "yellow", lwd = 2)
```

---

# Combinaison RVB + IRC → RGBI (4 bandes)

```{r combine-rgbi}
rgbi <- combine_rvb_irc(ortho$rvb, ortho$irc)
```

```{r rgbi-summary}
cat(sprintf("RGBI : %d bandes (%s)\n", nlyr(rgbi), paste(names(rgbi), collapse = ", ")))
cat(sprintf("Dimensions : %d x %d px\n", ncol(rgbi), nrow(rgbi)))
```

## Histogrammes des bandes RGBI

```{r rgbi-hist, fig.cap="Distribution des valeurs par bande RGBI", fig.height=8}
par(mfrow = c(2, 2))
couleurs <- c("red", "green", "blue", "darkred")
for (i in 1:4) {
  vals <- values(rgbi[[i]], na.rm = TRUE)
  vals <- vals[is.finite(vals)]
  if (length(vals) > 0) {
    hist(vals, breaks = 50, col = adjustcolor(couleurs[i], 0.5),
         border = NA, main = names(rgbi)[i],
         xlab = "Valeur", ylab = "Fréquence")
  }
}
par(mfrow = c(1, 1))
```

---

# Téléchargement du MNT

```{r download-mnt}
mnt_data <- download_mnt_for_aoi(aoi, output_dir, rgbi = rgbi)
```

```{r mnt-summary}
cat(sprintf("MNT : %d bande(s), %d x %d px\n",
            nlyr(mnt_data$mnt), ncol(mnt_data$mnt), nrow(mnt_data$mnt)))

mnt_vals <- values(mnt_data$mnt, na.rm = TRUE)
mnt_vals <- mnt_vals[is.finite(mnt_vals)]
if (length(mnt_vals) > 0) {
  cat(sprintf("Altitude : %.0f - %.0f m (moyenne: %.0f m)\n",
              min(mnt_vals), max(mnt_vals), mean(mnt_vals)))
}
```

## Carte du MNT

```{r plot-mnt, fig.cap="Modèle Numérique de Terrain (MNT IGN RGE ALTI)"}
plot(mnt_data$mnt, main = "MNT (altitude en mètres)",
     col = terrain.colors(50))
plot(st_geometry(aoi), add = TRUE, border = "black", lwd = 2)
```

---

# Image finale 5 bandes (RGBI + MNT)

```{r combine-5bands}
image_finale <- combine_rgbi_mnt(rgbi, mnt_data$mnt)
```

```{r finale-summary}
cat(sprintf("Image finale : %d bandes (%s)\n",
            nlyr(image_finale), paste(names(image_finale), collapse = ", ")))
cat(sprintf("Dimensions : %d x %d px\n", ncol(image_finale), nrow(image_finale)))
```

```{r save-finale}
finale_path <- file.path(output_dir, "image_finale.tif")
writeRaster(image_finale, finale_path, overwrite = TRUE, gdal = c("COMPRESS=LZW"))
fi <- file.info(finale_path)
cat(sprintf("Fichier sauvegardé : %s (%.1f Mo)\n", finale_path, fi$size / 1e6))
```

## Statistiques par bande

```{r stats-bandes}
stats <- data.frame(
  Bande = names(image_finale),
  Min = sapply(1:nlyr(image_finale), function(i) {
    v <- values(image_finale[[i]], na.rm = TRUE)
    if (length(v[is.finite(v)]) > 0) round(min(v[is.finite(v)]), 1) else NA
  }),
  Max = sapply(1:nlyr(image_finale), function(i) {
    v <- values(image_finale[[i]], na.rm = TRUE)
    if (length(v[is.finite(v)]) > 0) round(max(v[is.finite(v)]), 1) else NA
  }),
  Moyenne = sapply(1:nlyr(image_finale), function(i) {
    v <- values(image_finale[[i]], na.rm = TRUE)
    if (length(v[is.finite(v)]) > 0) round(mean(v[is.finite(v)]), 1) else NA
  }),
  Ecart_type = sapply(1:nlyr(image_finale), function(i) {
    v <- values(image_finale[[i]], na.rm = TRUE)
    if (length(v[is.finite(v)]) > 0) round(sd(v[is.finite(v)]), 1) else NA
  }),
  stringsAsFactors = FALSE
)
knitr::kable(stats, caption = "Statistiques par bande de l'image finale")
```

---

# Grille de patches

```{r grille}
taille_patch_m <- 250 * 0.2  # 50 m
grille <- creer_grille_patches(aoi, taille_patch_m)
```

```{r grille-summary}
cat(sprintf("Taille patch : %.0f m\n", taille_patch_m))
cat(sprintf("Nombre de patches : %d\n", nrow(grille)))
```

## Carte de la grille

```{r plot-grille, fig.cap="Grille de patches sur l'AOI"}
plot(st_geometry(grille), border = "grey50", lwd = 0.5,
     main = sprintf("Grille de %d patches (%.0f m)", nrow(grille), taille_patch_m))
plot(st_geometry(aoi), add = TRUE, border = "red", lwd = 2, col = NA)
```

## Extraction de patches (échantillon)

```{r extraction-patches}
n_demo <- min(3, nrow(grille))
grille_sub <- grille[1:n_demo, ]
patches <- extraire_patches_raster(image_finale, grille_sub, 250)
```

```{r patches-summary}
cat(sprintf("Patches extraits : %d\n", length(patches)))
dims <- dim(patches[[1]])
cat(sprintf("Dimensions par patch : %d x %d (pixels x bandes)\n", dims[1], dims[2]))
cat(sprintf("Vérification 250x250x5 : %s\n",
            dims[1] == 250 * 250 && dims[2] == 5))
```

---

# Indices spectraux

## NDVI (Indice de végétation)

```{r ndvi, fig.cap="Indice de végétation NDVI calculé à partir des bandes Rouge et PIR"}
# NDVI = (PIR - Rouge) / (PIR + Rouge)
pir <- rgbi[[4]]
rouge <- rgbi[[1]]
ndvi <- (pir - rouge) / (pir + rouge + 1e-10)
names(ndvi) <- "NDVI"

col_ndvi <- colorRampPalette(
  c("#d73027", "#fc8d59", "#fee08b", "#ffffbf",
    "#d9ef8b", "#91cf60", "#1a9850", "#006837")
)(100)

plot(ndvi, main = "NDVI", col = col_ndvi, range = c(-0.2, 1))
plot(st_geometry(aoi), add = TRUE, border = "black", lwd = 2)
```

```{r ndvi-stats}
ndvi_vals <- values(ndvi, na.rm = TRUE)
ndvi_vals <- ndvi_vals[is.finite(ndvi_vals)]
cat(sprintf("NDVI : min=%.3f, max=%.3f, moy=%.3f\n",
            min(ndvi_vals), max(ndvi_vals), mean(ndvi_vals)))

# Masque végétation
veg_pct <- sum(ndvi_vals >= 0.3) / length(ndvi_vals) * 100
cat(sprintf("Végétation (NDVI >= 0.3) : %.1f%%\n", veg_pct))
```

## Masque de végétation

```{r veg-mask, fig.cap="Masque de végétation (NDVI >= 0.3)"}
veg_mask <- ndvi >= 0.3
plot(veg_mask, main = "Végétation (NDVI >= 0.3)",
     col = c("white", "#1a9850"), legend = FALSE)
plot(st_geometry(aoi), add = TRUE, border = "black", lwd = 2)
legend("bottomright", legend = c("Non-végétation", "Végétation"),
       fill = c("white", "#1a9850"), cex = 0.8)
```

---

# Table des essences PureForest

```{r essences}
ess <- essences_pureforest()
knitr::kable(ess, caption = "13 essences forestières PureForest (MAESTRO)")
```

```{r palette-essences}
# Palette de couleurs pour les 13 essences
ESSENCES_COLORS <- c(
  "#2ca02c", "#98df8a", "#ff7f0e", "#d62728",
  "#1f77b4", "#aec7e8", "#9467bd", "#c5b0d5",
  "#17becf", "#006400", "#8c564b", "#e377c2", "#bcbd22"
)
```

---

# Inférence MAESTRO (prédiction des essences)

```{r inference-check}
lancer_inference <- isTRUE(params$inference)
inference_ok <- FALSE
resultats <- NULL
raster_carte <- NULL
```

```{r inference, eval=lancer_inference}
tryCatch({
  # Configurer Python
  message("Configuration de l'environnement Python...")
  configurer_python()

  # Télécharger le modèle
  message("Téléchargement du modèle MAESTRO...")
  fichiers_modele <- telecharger_modele(params$model_id)

  # Extraction de tous les patches
  message("Extraction des patches...")
  patches_all <- extraire_patches_raster(image_finale, grille, 250)

  # Inférence
  message("Inférence MAESTRO...")
  predictions <- executer_inference(
    patches_all, fichiers_modele,
    n_classes = 13L,
    n_bands = as.integer(nlyr(image_finale)),
    utiliser_gpu = isTRUE(params$gpu)
  )

  # Assemblage des résultats
  resultats <- assembler_resultats(grille, predictions, dossier_sortie = output_dir)
  raster_carte <- creer_carte_raster(resultats, 0.2, output_dir)
  inference_ok <- TRUE

}, error = function(e) {
  message("Erreur lors de l'inférence : ", e$message)
  message("Le rapport continue sans les prédictions.")
})
```

```{r no-inference-msg, eval=!lancer_inference}
cat("Inférence non demandée.\n")
cat("Pour générer la carte des essences, relancez avec inference=TRUE :\n\n")
cat('  rmarkdown::render("inst/scripts/rapport_pipeline_aoi.Rmd",\n')
cat('    params = list(inference = TRUE))\n')
```

---

# Carte des essences forestières prédites

```{r carte-essences, eval=lancer_inference, fig.cap="Carte des essences forestières prédites par le modèle MAESTRO", fig.width=10, fig.height=8}
if (inference_ok && !is.null(raster_carte)) {
  plot(raster_carte, main = "Essences forestières (MAESTRO)",
       col = ESSENCES_COLORS, type = "classes",
       levels = ess$classe,
       plg = list(legend = ess$classe, cex = 0.7))
  plot(st_geometry(aoi), add = TRUE, border = "black", lwd = 2)
}
```

```{r carte-essences-vecteur, eval=lancer_inference, fig.cap="Carte vectorielle des essences par patch", fig.width=10, fig.height=8}
if (inference_ok && !is.null(resultats)) {
  # Carte vectorielle colorée par essence
  plot(st_geometry(aoi), col = NA, border = "black", lwd = 2,
       main = sprintf("Essences forestières - %d patches classifiés", nrow(resultats)))
  plot(resultats["classe"], add = TRUE,
       pal = ESSENCES_COLORS[sort(unique(resultats$code_essence)) + 1],
       border = NA)
  plot(st_geometry(aoi), add = TRUE, border = "black", lwd = 2)
}
```

## Statistiques des essences prédites

```{r stats-essences, eval=lancer_inference}
if (inference_ok && !is.null(resultats)) {
  stats_ess <- as.data.frame(table(resultats$classe))
  names(stats_ess) <- c("Essence", "Nombre_patches")
  stats_ess$Proportion <- round(stats_ess$Nombre_patches /
                                  sum(stats_ess$Nombre_patches) * 100, 1)
  stats_ess <- stats_ess[order(-stats_ess$Nombre_patches), ]
  knitr::kable(stats_ess, caption = "Répartition des essences prédites",
               row.names = FALSE)
}
```

```{r barplot-essences, eval=lancer_inference, fig.cap="Répartition des essences forestières prédites", fig.height=7}
if (inference_ok && !is.null(resultats)) {
  par(mar = c(5, 12, 4, 2))

  stats_ess <- stats_ess[order(stats_ess$Proportion), ]
  codes <- match(stats_ess$Essence, ess$classe) - 1

  barplot(stats_ess$Proportion,
          names.arg = stats_ess$Essence,
          horiz = TRUE, las = 1,
          col = ESSENCES_COLORS[codes + 1],
          main = sprintf("Répartition des essences (%d espèces détectées)", nrow(stats_ess)),
          xlab = "Proportion (%)",
          cex.names = 0.8)
}
```

## Superposition ortho + essences

```{r overlay-essences, eval=lancer_inference, fig.cap="Orthophoto avec essences superposées", fig.width=10, fig.height=8}
if (inference_ok && !is.null(resultats)) {
  plotRGB(ortho$rvb, r = 1, g = 2, b = 3, stretch = "lin",
          main = "Orthophoto RVB + essences prédites")
  plot(resultats["classe"], add = TRUE,
       pal = adjustcolor(ESSENCES_COLORS[sort(unique(resultats$code_essence)) + 1], 0.5),
       border = NA)
  plot(st_geometry(aoi), add = TRUE, border = "red", lwd = 2)
}
```

---

# Fichiers générés

```{r fichiers}
fichiers <- dir_ls(output_dir, type = "file")
resume_fichiers <- data.frame(
  Fichier = basename(fichiers),
  Taille = sapply(fichiers, function(f) {
    sz <- file.info(f)$size
    if (sz > 1e6) sprintf("%.1f Mo", sz / 1e6)
    else sprintf("%.0f Ko", sz / 1e3)
  }),
  stringsAsFactors = FALSE
)
rownames(resume_fichiers) <- NULL
knitr::kable(resume_fichiers, caption = "Fichiers générés dans le répertoire de sortie")
```

---

# Résumé des tests

```{r resume-tests}
etapes <- c(
  "Chargement AOI",
  "Téléchargement ortho RVB+IRC",
  "Combinaison RGBI (4 bandes)",
  "Téléchargement MNT",
  "Image finale (5 bandes)",
  "NDVI + masque végétation",
  "Grille de patches",
  "Extraction patches",
  "Table essences"
)
statuts <- c(
  ifelse(!is.null(aoi), "OK", "ECHEC"),
  ifelse(!is.null(ortho), "OK", "ECHEC"),
  ifelse(!is.null(rgbi) && nlyr(rgbi) == 4, "OK", "ECHEC"),
  ifelse(!is.null(mnt_data), "OK", "ECHEC"),
  ifelse(!is.null(image_finale) && nlyr(image_finale) == 5, "OK", "ECHEC"),
  ifelse(exists("ndvi") && !is.null(ndvi), "OK", "ECHEC"),
  ifelse(!is.null(grille) && nrow(grille) > 0, "OK", "ECHEC"),
  ifelse(!is.null(patches) && length(patches) == n_demo, "OK", "ECHEC"),
  ifelse(nrow(ess) == 13, "OK", "ECHEC")
)

# Ajouter l'inférence si demandée
if (lancer_inference) {
  etapes <- c(etapes, "Inférence MAESTRO", "Carte des essences", "Export GeoPackage")
  statuts <- c(statuts,
    ifelse(inference_ok, "OK", "ECHEC"),
    ifelse(!is.null(raster_carte), "OK", "ECHEC"),
    ifelse(!is.null(resultats), "OK", "ECHEC")
  )
}

tests <- data.frame(Etape = etapes, Statut = statuts, stringsAsFactors = FALSE)
knitr::kable(tests, caption = "Résumé des étapes du pipeline")
```

```{r bilan}
n_ok <- sum(tests$Statut == "OK")
n_total <- nrow(tests)
cat(sprintf("\nBilan : %d / %d étapes réussies\n", n_ok, n_total))
if (n_ok == n_total) {
  cat("Pipeline complet : toutes les étapes sont validées.\n")
} else {
  cat("ATTENTION : certaines étapes ont échoué.\n")
}
```

---

# Informations système

```{r session-info}
sessionInfo()
```
